【裁判字號】    99,訴,47
【裁判日期】    990331
【裁判案由】    毒品危害防制條例
【裁判全文】
臺灣板橋地方法院刑事判決                99年度訴字第47號
公  訴  人  臺灣板橋地方法院檢察署檢察官
被      告  甲○○
上列被告因違反毒品危害防制條例案件，經檢察官提起公訴（98
年度毒偵字第9043號），因被告於本院準備程序中就被訴事實為
有罪之陳述，經合議庭評議後，裁定由受命法官獨任進行簡式審
判程式，判決如下：
    主  文
甲○○施用第一級毒品，累犯，處有期徒刑捌月；又施用第二級
毒品，累犯，處有期徒刑肆月。應執行有期徒刑拾月。
    事  實
一、甲○○前曾於民國89年間因施用毒品案件，經本院以89年度
    毒聲字第646 號裁定送觀察、勒戒後，認無繼續施用毒品之
    傾向，經臺灣板橋地方法院檢察署檢察官以89年度偵字第98
    0 號為不起訴處分確定，其於89年2 月19日出所；復於93年
    間因施用毒品案件，經本院以93年度訴字第1961號判處有期
    徒刑8 月、4 月，並定應執行刑為有期徒刑1 年，其上訴臺
    灣高等法院，嗣經臺灣高等法院以93年度上訴字第3570號判
    決駁回上訴確定；又於96年間因施用毒品案件，經本院以96
    年度訴字第2801號判決判處有期徒刑8 月確定，其於97年4
    月28日入監服刑，嗣於97年10月21日因縮刑期滿執行完畢。
    詎其竟仍未戒除毒癮，仍基於施用第一級毒品之犯意，於98
    年11月1 日，在位於臺北縣中正路某處，施用第一級毒品海
    洛因1 次；另基於施用第二級毒品甲基安非他命之犯意，於
    同年11月1 日，在同上處所，施用第二級毒品甲基安非他命
    1 次。嗣於同年11月2 日下午3 時20分許，在臺北縣板橋市
    ○○街64號前，為警查獲，且經採集其尿液送驗呈海洛因代
    謝物嗎啡類及安非他命類陽性反應，始查悉上情。
二、案經臺北縣政府警察局板橋分局報請臺灣板橋地方法院檢察
    署檢察官偵查起訴。
    理  由
一、按除被告所犯為死刑、無期徒刑、最輕本刑為三年以上有期
    徒刑之罪或高等法院管轄第一審案件者外，於第一次審判期
    日前之準備程序進行中，被告先就被訴事實為有罪之陳述時
    ，審判長得告知被告簡式審判程序之旨，並聽取當事人、代
    理人、辯護人及輔佐人之意見後，裁定進行簡式審判程序，
    刑事訴訟法第273 條之1 第1 項定有明文。經核本件被告甲
    ○○所犯係死刑、無期徒刑、最輕本刑為三年以上有期徒刑
    以外之罪，其於準備程序中就被訴之事實為有罪陳述，經法
    官告知簡式審判程序之旨，並聽取公訴人、被告之意見後，
    本院爰依首揭規定，合議裁定由受命法官獨任進行簡式審判
    程序，合先敘明。
二、上開犯罪事實，業據被告甲○○於偵查、本院準備程序及審
    理中自白不諱，又被告經警查獲後，於98年11月2 日，在臺
    北縣政府警察局板橋分局後埔所採尿液，經送台灣檢驗科技
    股份有限公司以酵素免疫分析法初驗及氣相層析質譜儀複驗
    ，均呈鴉片類及安非他命類陽性反應，此有台灣檢驗科技股
    份有限公司濫用藥物尿液檢驗報告1 紙在卷可稽。綜上所述
    ，足認被告自白與事實相符，本件事證明確，被告犯行，洵
    堪認定。
三、按觀察、勒戒或強制戒治執行完畢釋放後，5 年內再犯施用
    第一、二級毒品之罪者，檢察官應依法追訴，毒品危害防制
    條例第23條第2 項定有明文。本案被告接受觀察勒戒1 次，
    其本案犯罪時間距離該次觀察勒戒執行完畢日（即89年2 月
    19日）雖已逾5 年，惟按「施用第一、二級毒品為犯罪行為
    ，毒品危害防制條例第10條第1 項及第2 項各定有處罰明文
    。故施用該毒品者，依前揭規定本應科以刑罰，惟基於施用
    毒品之人，兼有病患屬性，乃於刑事政策上對合於一定條件
    之施用者，依同條例第20條、第23條之規定，施以觀察、勒
    戒及強制戒治之治療，期以保安處分替代刑罰，戒斷其身、
    心癮。嗣因其程序過於繁雜，上揭條例於92年7 月9 日修正
    公布，自93年1 月9 日施行，將該第20條、第23條之保安處
    分程序，單純區分為『初犯』、『5 年內再犯』及『5 年後
    再犯』3 種；依其立法理由之說明：『初犯』，經觀察、勒
    戒或強制戒治後，應為不起訴處分或不付審理之裁定；經觀
    察、勒戒或強制戒治執行完畢釋放後，『5 年內再犯』者，
    因其再犯率甚高，原實施之觀察、勒戒及強制戒治既已無法
    收其實效，爰依法追訴或裁定交付審理。至於經觀察、勒戒
    或強制戒治執行完畢釋放後，『5 年後再犯』者，前所實施
    之觀察、勒戒或強制戒治已足以遮斷其施用毒品之毒癮，為
    期自新及協助其斷除毒癮，仍適用『初犯』規定，先經觀察
    、勒戒或強制戒治之程序。從而依修正後之規定，僅限於『
    初犯』及『5 年後再犯』二種情形，始應先經觀察、勒戒或
    強制戒治程序，不能逕行起訴，亦即設為施用毒品罪起訴條
    件之限制。但倘被告於5 年內已再犯，經依法再為保安處分
    或追訴處罰者，縱其第3 次（或第3 次以上）施用毒品之時
    間，在初犯之保安處分執行完畢釋放5 年以後，即非屬『5
    年後再犯』之情形，且因前有『5 年內再犯』情形，顯見其
    再犯率甚高，原實施之保安處分無法收其實效，毋庸仍予寬
    典處遇，而應依該條例第10條逕予刑罰制裁。至於第3 次（
    或第3 次以上）施用毒品之時間，是否宜有期間限制？以多
    久為適宜？則分屬刑事政策、專門醫學之範圍，非審判機關
    所能決定，有待循立法途徑解決（修正前肅清煙毒條例第9
    條第7 項規定施用毒品斷癮後，三犯者，處死刑或無期徒刑
    ，即本此旨），此為本院最新之統一見解」（最高法院98年
    度台非字第128 號判決參照）。查被告於89年2 月19日觀察
    勒戒執行完畢後5 年內之93年間，因施用毒品案件，經本院
    以93年度訴字第1961號判處有期徒刑8 月、4 月，並定應執
    行刑為有期徒刑1 年，其上訴臺灣高等法院，嗣經臺灣高等
    法院以93年度上訴字第3570號判決上訴駁回確定；又於96年
    間，因施用毒品案件，經本院以96年度訴字第2801號判決判
    處有期徒刑8 月確定，有臺灣高等法院被告前案紀錄表附卷
    足參，其既已於觀察勒戒執行完畢釋放後5 年內，再犯前揭
    施用毒品罪，則檢察官對其提起公訴，即屬合法。
三、查海洛因、甲基安非他命分別係毒品危害防制條例第2 條第
    2 項第1 款、第2 款所稱之第一級、第二級毒品。核被告甲
    ○○所為，係犯同條例第10條第1 項、第2 項之施用第一級
    及第二級毒品罪。其施用第一級、第二級毒品前後，持有第
    一級毒品、第二級毒品之低度行為，為施用之高度行為所吸
    收，不另論罪。另被告所犯數罪，犯意各別，罪名不同，應
    分論併罰之。被告前有如事實欄所述之犯罪科刑及執行情形
    ，此有臺灣高等法院被告前案紀錄表1 份在卷可稽，其於有
    期徒刑執行完畢後，5 年以內再故意犯本罪，均應依刑法第
    47條第1 項前段規定論以累犯，均並加重其刑。爰審酌被告
    有如事實欄所述之施用毒品前科紀錄，經觀察勒戒執行完畢
    ，並經判刑執行完畢，仍無法戒絕毒癮，再次漠視法令禁制
    而犯本罪，惟其施用毒品所生危害，實以自戕身心健康為主
    ，對於他人生命、身體、財產等法益，尚無明顯而重大之實
    害，兼衡其犯罪後坦承犯行之態度等一切情狀，分別量處如
    主文所示之刑，並定其應執行之刑。
據上論斷，應依刑事訴訟法第273 條之1 第1 項、第299 條第1
項前段，毒品危害防制條例第10條第1 項、第2 項，刑法第11條
前段、第47條第1 項前段、第51條第5 款，判決如主文。
本案經檢察官簡志祥到庭執行職務。
中    華    民    國    99    年    3     月    31    日
                  刑事第一庭    法  官  連雅婷
以上正本證明與原本無異
如不服本判決應於送達後10日內向本院提出上訴狀
                                書記官  郭晉良
中    華    民    國    99    年    3     月    31    日
附錄本案論罪科刑法條全文：
毒品危害防制條例第10條
施用第一級毒品者，處 6 月以上 5 年以下有期徒刑。
施用第二級毒品者，處 3 年以下有期徒刑。

司法院資訊處製作；財團法人民間司法改革基金會備份。
